臺灣新北地方法院民事裁定
111年度消債職聲免字第39號
聲  請  人  
即  債務人  周彤靜  

代  理  人  楊淑玲(法扶律師)                    
相  對  人
即  債權人  中國信託商業銀行股份有限公司


法定代理人  利明献  
代  理  人  黃照峯律師
複代理  人  戴振文  


相  對  人
即  債權人  合作金庫商業銀行股份有限公司

法定代理人  雷仲達  
相  對  人
即  債權人  第一商業銀行股份有限公司

法定代理人  邱月琴  
代  理  人  林德昌  
相  對  人
即  債權人  台北富邦商業銀行股份有限公司

法定代理人  程耀輝  


相  對  人
即  債權人  玉山商業銀行股份有限公司

法定代理人  黃男州  
代  理  人  朱逸君  
相  對  人
即  債權人  台新國際商業銀行股份有限公司

法定代理人  尚瑞強  


相  對  人
即  債權人  新加坡商艾星國際有限公司台灣分公司

法定代理人  曾慧雯  


相  對  人
即  債權人  馨琳揚企管顧問有限公司


法定代理人  唐明良  


相  對  人
即  債權人  長庚醫療財團法人基隆長庚紀念醫院

法定代理人  賴旗俊  
相  對  人
即  債權人  林榮模  



相  對  人
即  債權人  洪鉦傑  
相  對  人
即  債權人  呂春長即鋁揚燈飾企業社


上列債務人因消費者債務清理事件聲請免責，本院裁定如下：
    主  文
債務人乙○○應予免責。
    理  由
一、按法院為終止或終結清算程序之裁定確定後，除別有規定外
    ，應以裁定免除債務人之債務；又法院裁定開始清算程序後
    ，債務人有薪資、執行業務所得或其他固定收入，扣除自己
    及依法應受其扶養者所必要生活費用之數額後仍有餘額，而
    普通債權人之分配總額低於債務人聲請清算前2 年間，可處
    分所得扣除自己及依法應受其扶養者所必要生活費用之數額
    者，法院應為不免責之裁定，但債務人證明經普通債權人全
    體同意者，不在此限；而債務人有下列各款情形之一者，法
    院應為不免責之裁定。但債務人證明經普通債權人全體同意
    者，不在此限：(一)於7 年內曾依破產法或本條例規定受免
    責。(二)故意隱匿、毀損應屬清算財團之財產，或為其他不
    利於債權人之處分，致債權人受有損害。(三)捏造債務或承
    認不真實之債務。(四)聲請清算前2 年內，因消費奢侈商品
    或服務、賭博或其他投機行為，所負債務之總額逾聲請清算
    時無擔保及無優先權債務之半數，而生開始清算之原因。(
    五)於清算聲請前1 年內，已有清算之原因，而隱瞞其事實
    ，使他人與之為交易致生損害。(六)明知已有清算原因之事
    實，非基於本人之義務，而以特別利於債權人中之一人或數
    人為目的，提供擔保或消滅債務。(七)隱匿、毀棄、偽造或
    變造帳簿或其他會計文件之全部或一部，致其財產之狀況不
    真確。(八)故意於財產及收入狀況說明書為不實之記載，或
    有其他故意違反本條例所定義務之行為，致債權人受有損害
    ，或重大延滯程序，消費者債務清理條例（下稱消債條例）
    第132 條、第133 條及第134 條分別定有明文。準此，法院
    為終止或終結清算程序之裁定確定後，原則上應以裁定免除
    債務人之債務，除非有消債條例第133 條前段、第134 條前
    段各款所定情形之一，法院始得為不免責之裁定。　　
二、本件債務人乙○○經本院於民國110 年3 月26日裁定開始清
    算程序，並命由司法事務官進行清算程序。嗣本院民事執行
    處司法事務官於110 年12月23日裁定終止清算程序，分別有
    本院109 年度消債清字第291號（下稱清算卷）、110 年度
    司執消債清字第56號（下稱執行卷）等卷可稽，上開終止清
    算程序部分因未據債權人抗告，業已告確定。是依前揭法律
    規定，本院續應審究本件聲請是否應准予免責。經本院通知
    全體無擔保債權人及債務人，對於債務人是否應予免責陳述
    意見，債務人主張無消債條例第133 條及第134 條所規定不
    免責事由（見本院卷第35頁），而除債權人馨琳揚企管顧問
    有限公司及新加坡商艾星國際有限公司台灣分公司分別具狀
    表示無意見，及尊重法院裁定等語（見本院卷第32及47頁）
    ，另債權人合作金庫商業銀行股份有限公司、長庚醫療財團
    法人基隆長庚紀念醫院、丙○○及甲○○即鋁揚燈飾企業社並未
    具狀表示意見外，債權人台北富邦商業銀行股份有限公司、
    玉山商業銀行股份有限公司、台新國際商業銀行股份有限公
    司、第一商業銀行股份有限公司及中國信託商業銀行股份有
    限公司均表示不同意免責等情，有其等債權人之陳報狀在卷
    可稽（分別見本院卷第25、27、29、30及33頁）。
三、經查：
(一)按為免債務人濫用清算程序以獲免責，並敦促有清償能力者
    ，利用薪資、執行業務所得或其他固定收入清償債務而受免
    責，爰以債務人聲請清算前2 年間，可處分所得扣除自己及
    依法應受其扶養者所必要生活費用之數額為計算基礎，以為
    裁定免責之依據，進而保障債權人可受最低清償，爰設本條
    ，消債條例第133 條立法理由參照。就債權人第一商業銀行
    股份有限公司請求查債務人是否有固定收入等語，債務人同
    時具狀陳報其自110 年3 月26日裁定開始清算程序後，固擔
    任新北市政府以工代賑計時人員，惟其尚須獨力扶養2未成
    年子女，靠政府及民間資源補助，尚時有不足，再提出新北
    市社會局個案處理報告影本為證。債務人及其代理人復於到
    庭陳述意見時，主張債務人前雖曾於109 年11月18日調解時
    ，自陳收支剛好打平，惟有時候不夠會再跟親友借，下個月
    再清償，如這個月疫情嚴重，需在家顧小孩，沒收入，還要
    去申請租金延繳等情，而到場之債權人中國信託商業銀行股
    份有限公司亦未就此表示意見。是經本院審酌，債務人應無
    消債條例第133 條所定應不予免責之事由存在。
(二)就債權人台北富邦商業銀行股份有限公司請求查債務人是否
    有消債條例第134 條第4 款聲請清算前二年內，因消費奢侈
    商品或服務、賭博或其他投機行為，所負債務之總額逾聲請
    清算時無擔保及無優先權債務之半數，而生開始清算之原因
    情形，查債權人台北富邦商業銀行股份有限公司固主張債務
    人曾大額消費，旋未償還任何款項，並提出消費日為101 年
    9 月12日至同年11月1 日之消費款明細資料（見本院卷第26
    頁），惟此顯非本件聲請清算前2 年所負債務，是無債權人
    台北富邦商業銀行股份有限公司所指情形。而債權人玉山商
    業銀行股份有限公司、第一商業銀行股份有限公司及中國信
    託商業銀行股份有限公司皆具狀陳報債務人於聲請清算前2 
    年間無信用卡消費等情（見本院卷第27、30及33頁）。另就
　　債權人台新國際商業銀行股份有限公司請求查調債務人入出
    境資料以確認是否有奢侈浪費或隱匿財產行為等情，債務人
    到場自陳沒有，且承前，債權人等皆未提出此部分消費明細
    等相關證明文件。基上，應認本件債務人無因入出境，而有
    債權人台新國際商業銀行股份有限公司主張奢侈浪費或隱匿
    財產應為不免責裁定之行為。　　
(三)至債權人玉山商業銀行股份有限公司、台新國際商業銀行股
    份有限公司、第一商業銀行股份有限公司及中國信託商業銀
    行股份有限公司請求本院查調債務人是否有消債條例第134 
    條其他各款不免責事由等語。惟消債條例關於清算程序係以
    免責主義為原則，不免責為例外，倘債權人主張債務人有消
    債條例第134 條各款所定不免責事由，自應由債權人就債務
    人有合於上開各款要件之事實，舉證以實其說。而本件債權
    人既未就此部份為具體說明或提出相當事證證明，本院復查
    無債務人有何消債條例第134 條所列各款之不免責事由，自
    難認債務人有應為不免責裁定之情形。
四、綜上所述，本件債務人既經法院為終結清算程序之裁定確定
    ，復無消債條例第133 條、第134 條各款所定之不應免責情
    形存在，揆諸首揭法文，自應以裁定免除債務人之債務，爰
    為裁定如主文。　　
中　　華　　民　　國　 111　　年　　 6　　月　　20　　日
                  民事第六庭    法　官　黃信滿
以上正本係照原本作成。
如對本裁定抗告，須於裁定送達後10日內向本院提出抗告狀，並
應繳納抗告費新臺幣1,000 元。
中　　華　　民　　國　 111　　年　　 6　　月　　20　　日
                                書記官　黃曉妏